【裁判字號】    97,易,1104
【裁判日期】    970707
【裁判案由】    竊盜
【裁判全文】
臺灣彰化地方法院刑事判決              97年度易字第1104號
公  訴  人  臺灣彰化地方法院檢察署檢察官
被      告  乙○○
                    （現因本案羈押在臺灣彰化看守所）
上列被告因竊盜案件，經檢察官提起公訴（97年度偵緝字第236
號），本院判決如下：
    主  文
乙○○犯如附表所示之罪，各處如附表所示之刑。應執行有期徒
刑貳年貳月。
    犯罪事實
一、乙○○前於民國92年間因竊盜案件，經臺灣雲林地方法院以
    92年度易字第459 號判決判處有期徒刑1 年2 月，嗣經上訴
    ，由臺灣高等法院臺南分院以93年度上易字第16號判決駁回
    上訴確定。其於93年間再因竊盜案件，經臺灣雲林地方法院
    以93年度虎簡字第262 號判決判處有期徒刑4 月確定；另於
    同年間因施用毒品案件，經臺灣南投地方法院以93年度投刑
    簡字第629 號判決判處有期徒刑6 月確定；上開後2 案件經
    臺灣雲林地方法院以94年度聲字第32裁定合併定其應執行有
    期徒刑9 月確定，上開數案件經接續執行，於96年7 月11日
    縮短刑期假釋出監付保護管束，迄96年10月22日假釋期滿未
    經撤銷，以已執行論。詎仍不知悔改，竟與劉原宏（業經臺
    灣彰化地方法院檢察署發佈通緝中）基於意圖為自己不法所
    有之犯意聯絡，先後於如附表所示之時間、地點，以附表所
    示之方法，竊取如附表所示丁○○、戊○○、己○○、甲○○、丙○○等人如附表所示之財物。
二、案經彰化縣警察局芳苑分局報請臺灣彰化地方法院檢察署檢
    察官偵查起訴。
    理  由
一、本案被告所犯係屬刑事訴訟法第376 條第2 款所列之刑法第
    320 條第1 項、第321 條第1 項之竊盜罪，本院爰依同法第
    284 條之1 之規定行獨任審判。次按被告以外之人於審判外
    之陳述，雖不符刑事訴訟法第159 條之1 至第159 條之4之
    規定，而經當事人於審判程序同意作為證據，法院審酌該言
    詞陳述或書面陳述作成時之情況，認為適當者，亦得為證據
    。當事人、代理人或辯護人於法院調查證據時，知有第159
    條第1 項不得為證據之情形，而未於言詞辯論終結前聲明異
    議者，視為有前項之同意，刑事訴訟法第159 條之5 定有明
    文。查本案全部卷證，公訴人、被告均不爭執其證據能力，
    且經本院審酌後，無取得證據違法、欠缺供述之任意性或證
    據證明力顯然偏低等不適當之情形，認均有證據能力，合先
    敘明。
二、經查：
    （一）上揭附表編號1 、2 之犯罪事實，業據被告乙○○於
          本院審理時坦承不諱，核與證人即被害人丁○○、戊○○於警詢中證述之失竊情節相符，復有彰化縣警察
          局車輛協尋電腦輸入單2 紙、路口監視錄影設備翻拍
          照片6 張附卷可稽，其確有如附表編號1 、2 所示之
          竊盜犯行，洵堪認定。
    （二）被告雖於本院審理時矢口否認有於附表編號3 、4 、
          5 所示之時、地，與共犯劉原宏共同竊取如附表編號
          3 、4 、5 所示財物之事實，辯稱：「伊事前不知道
          劉原宏要偷竊，因為劉原宏沒有交通工具，行竊後始
          打電話通知伊去載運贓物；劉原宏與伊因借用機車一
          事發生不快，是以劉原宏故意設詞誣陷伊」云云。惟
          查，上開犯罪事實，迭據被告於97年4 月25日、同年
          月30日偵查中坦認：「伊有於96年11月1 日下午10時
          許，騎駛機車搭在劉原宏行經彰化縣二水鄉○○路
          260 之1 號，是劉原宏下車到屋後一盆盆栽，伊再將
          劉原宏及盆栽一同載走（即附表編號3） 。伊於96年
          8 月31日下午2 時許，夥同劉原宏前往南投縣民間鄉
          白亳禪寺旁倉庫竊取鐵管、錏管一批（即附表編號4
          ）。96年10月31日某時，伊駕駛自小貨車搭載劉原宏
          前往雲林縣崙背鄉○○路（崙和68號）電線桿處工廠
          ，劉原宏持不詳工具破壞工廠鐵門後竊取鐵製油桶20
          個（即附表編號5） 」等情不諱（見偵查卷第54至56
          頁、第64至66頁、第67至71頁），而迄今未據被告抗
          辯該自白有何出於強暴、脅迫、利誘、詐欺、疲勞訊
          問、違法羈押或其他不正之方法而取得之情狀；況被
          告於前揭偵訊期日除坦認附表編號1 至5 所示之竊盜
          犯行，就是否與共犯劉原宏另涉犯他案竊盜罪嫌，均
          堅詞否認，益徵被告上開自白係本於其自由意志所為
          之陳述，且核與證人即共犯劉原宏於警詢時證述之情
          節大致相符，並有證人即被害人己○○、甲○○、丙○○於警詢中證述被害經過明確，及被害人己○○出
          具之贓物認領保管單1 紙、照片2 張在卷可憑，堪認
          被告前於偵查中不利於己之自白與事實相符，當可採
          為論罪科刑之依據。
    （三）被告於本院審理時空言否認如附表編號3 、4 、5 所
          示之犯行，並以前揭情次置辯，顯係事後卸責之詞，
          不足採信。本案事證已臻明確，被告上開竊盜犯行均
          堪認定，應予依法論科。
四、按刑法第321 條第1 項第3 款之攜帶兇器竊盜罪，係以行為
    人攜帶兇器竊盜為其加重條件，此所謂兇器，其種類並無限
    制，凡客觀上足對人之生命、身體、安全構成威脅，具有危
    險性之兇器均屬之，且祇須行竊時攜帶此種具有危險性之兇
    器為已足，並不以攜帶之初有行兇之意圖為必要（最高法院
    79年臺上字第5253號判例意旨可資參照）。查被告與共犯劉
    原宏持供犯附表編號5 竊盜犯行之鐵撬1 支，係金屬材質，
    有相當之重量，業據共犯劉原宏供明在卷，若持以攻擊他人
    ，客觀上足以對人之生命、身體及安全構成威脅，足認該鐵
    撬乃客觀上有對人之生命、身體具有危險性之兇器無訛。是
    核被告乙○○如附表編號1 、2 、3 、4 所為，係犯刑法第
    320 條第1 項之竊盜罪；附表編號5 所為，係犯刑法第321
    條第1 項第3 款之攜帶兇器竊盜罪。被告乙○○就上開5 次
    竊盜犯行，與同案被告劉原宏互有犯意聯絡及行為分擔，俱
    為共同正犯。又被告所犯上開附表所示5 罪間，均犯意各別
    ，罪名互殊，應予分論併罰。再被告前於92年間因竊盜案件
    ，經臺灣雲林地方法院以92年度易字第459 號判決判處有期
    徒刑1 年2 月，嗣經上訴，由臺灣高等法院臺南分院以93年
    度上易字第16號判決駁回上訴確定。其於93年間再因竊盜案
    件，經臺灣雲林地方法院以93年度虎簡字第262 號判決判處
    有期徒刑4 月確定；另於同年間因施用毒品案件，經臺灣南
    投地方法院以93年度投刑簡字第629 號判決判處有期徒刑6
    月確定；上開後2 案件經臺灣雲林地方法院以94年度聲字第
    32裁定合併定其應執行有期徒刑9 月確定，上開數案件經接
    續執行，於96年7 月11日縮短刑期假釋出監付保護管束，迄
    96年10月22日假釋期滿未經撤銷，以已執行論等情，有台灣
    高等法院被告前案紀錄表1 份在卷可憑，其於有期徒刑執行
    完畢後，5 年內故意再犯本件附表編號1 、3 、5 所示最重
    本刑為有期徒刑以上之3 罪，為累犯，均應依刑法第47條第
    1 項之規定加重其刑。爰審酌被告正值壯年，竟均不思循正
    當途徑獲取財物，反因一時貪念，任意竊取他人財物，影響
    他人財產權，且其中又攜帶兇器竊盜，嚴重危害社會治安，
    犯後又僅坦承部分犯行，態度難謂良好，暨考量其生活狀況
    、智識程度、行竊手段及竊得物品價值，又附表編號3 所示
    之贓物業已由被害人領回等一切情狀，認公訴人具體求處有
    期徒刑4 年6 月猶嫌過重，爰酌情分別量處如主文所示之刑
    ，並定其應執行刑（被告本案犯罪均在96年4 月24日以後，
    不符合中華民國96年罪犯減刑條例第2 條第1 項之規定，爰
    不予減刑）。末查，被告及共犯劉原宏持供竊取附表編號1
    、2 所示之鑰匙及附表編號5 所示之鐵撬1 支，雖分別為被
    告及共犯劉原宏所有，然既均未扣案，且亦非違禁物，為免
    日後執行困難，爰均不予宣告沒收，併予敘明。
五、至公訴人雖建請本院併予宣告強制工作等語，固非無見。惟
    按保安處分係針對受處分人將來之危險性所為之處置，以達
    教化、治療之目的，為刑罰之補充制度。我國現行刑法採刑
    罰與保安處分雙軌制，係在維持行為責任之刑罰原則下，為
    協助行為人再社會化之功能，以及改善行為人潛在之危險性
    格，期能達成根治犯罪原因、預防犯罪之特別目的。是保安
    處分中之強制工作，旨在對嚴重職業性犯罪及欠缺正確工作
    觀念或無正常工作因而犯罪者，強制其從事勞動，學習一技
    之長及正確之謀生觀念，使其日後重返社會，能適應社會生
    活。竊盜犯贓物犯保安處分條例第3 條第1 項規定：「18歲
    以上之竊盜犯、贓物犯，有犯罪之習慣者，得於刑之執行前
    ，令入勞動場所強制工作。」授權法院「得」依具體情狀決
    定是否令有竊盜、贓物犯罪習慣之被告入勞動場所強制工作
    ，而非「必」宣告之，即係本於保安處分應受比例原則之規
    範，使保安處分之宣告，與行為人所為行為之嚴重性、行為
    人所表現之危險性及對於行為人未來行為之期待性相當之意
    旨而制定，而由法院視行為人之危險性格，決定應否令入勞
    動處所強制工作，以達預防之目的（最高法院91年度臺上字
    第4625號判決意旨可資參照）。經查，查本案被告之犯罪行
    為雖值得非難，自不可取，惟本院衡酌被告犯罪之動機、犯
    罪之情節（包含竊取次數、使用手段與竊得財物之價值）、
    對於未來行為之期待性，依憲法比例原則之規範，認本案量
    處被告如附表所示之刑，已足收懲儆之效，未達須以保安處
    分預防矯治之程度，尚無施以強制工作之必要，諒其服刑完
    畢後得以儘速投入社會正當工作，爰不併予宣告強制工作，
    併此敘明。
據上論斷，應依刑事訴訟法第299 條第1 項前段，刑法第28條、
第320 條第1 項、第321 條第1 項第3 款、第47條第1 項、第51
條第5 款，刑法施行法第1 條之1 第1 項、第2 項前段，判決如
主文。
本案經檢察官蔡明達到庭執行職務。
中    華    民    國    97    年    7     月    7     日
                  刑事第一庭    法      官  胡宜如
以上正本證明與原本無異。
如不服本判決，應於判決送達後10日內，向本院提出上訴書狀，
上訴書狀應「敘述具體上訴理由」，並按他造當事人之人數附繕
本。「切勿逕送上級法院」。
告訴人或被害人對於判決如有不服具備理由請求檢察官上訴者，
其上訴期間之計算係以檢察官收受判決正本之日期為準。
中    華    民    國    97    年    7     月    7     日
                                書  記  官  蕭秀吉
附錄本案論罪科刑法條：
中華民國刑法第320條
意圖為自己或第三人不法之所有，而竊取他人之動產者，為竊盜
罪，處 5 年以下有期徒刑、拘役或 5 百元以下罰金。
意圖為自己或第三人不法之利益，而竊佔他人之不動產者，依前
項之規定處斷。
前二項之未遂犯罰之。
中華民國刑法第321條
犯竊盜罪而有左列情形之一者，處六月以上、五年以下有期徒刑
：
一、於夜間侵入住宅或有人居住之建築物、船艦或隱匿其內而犯
    之者。
二、毀越門扇、牆垣或其他安全設備而犯之者。
三、攜帶兇器而犯之者。
四、結夥三人以上而犯之者。
五、乘火災、水災或其他災害之際而犯之者。
六、在車站或埠頭而犯之者。
前項之未遂犯罰之。
【附表】：
┌─┬───┬──────┬──────┬───┬─────────────┬───────┐
│編│行為人│  犯罪時間  │  犯罪地點  │被害人│   犯    罪    態    樣   │  應科處罪刑  │
│號│      │            │            │      │                          │              │
├─┼───┼──────┼──────┼───┼─────────────┼───────┤
│1 │乙○○│96年11月28日│彰化縣二水鄉│丁○○│由乙○○騎乘不知情之陳明春│乙○○共同竊盜│
│  │劉原宏│上午7時許   │二水村過圳路│      │所有之車牌號碼KIB-837 號重│，累犯，處有期│
│  │      │            │37巷處      │      │型機車，搭載劉原宏至前開地│徒刑陸月。    │
│  │      │            │            │      │點，由乙○○以自備之鑰匙開│              │
│  │      │            │            │      │啟丁○○所有之車牌號碼V9-3│              │
│  │      │            │            │      │466 號自小貨車車門鎖（價值│              │
│  │      │            │            │      │約新臺幣【下同】5 萬元），│              │
│  │      │            │            │      │並發動引擎竊取得手，由劉原│              │
│  │      │            │            │      │宏單獨駕車離去。          │              │
├─┼───┼──────┼──────┼───┼─────────────┼───────┤
│2 │乙○○│96年8月27日 │彰化縣二水鄉│戊○○│由乙○○騎乘不知情之陳明春│乙○○共同竊盜│
│  │劉原宏│上午4時許   │二水村過圳路│      │所有之車牌號碼KIB-837 號重│，處有期徒刑捌│
│  │      │            │37巷旁空地  │      │型機車，搭載劉原宏至前開地│月。          │
│  │      │            │            │      │點，由劉原宏以自備之鑰匙開│              │
│  │      │            │            │      │啟戊○○所有之車牌號碼S5-7│              │
│  │      │            │            │      │180 號自小貨車車門鎖（價值│              │
│  │      │            │            │      │約10萬元）後發動引擎竊取得│              │
│  │      │            │            │      │手，由劉原宏單獨駕車離去。│              │
│  │      │            │            │      │                          │              │
├─┼───┼──────┼──────┼───┼─────────────┼───────┤
│3 │乙○○│96年11月初某│彰化縣二水鄉│己○○│由劉原宏徒手搬運竊取放置在│乙○○共同竊盜│
│  │劉原宏│日下午10時許│五伯村過圳路│      │上址後院之七里香盆栽1 盆（│，累犯，處有期│
│  │      │            │260-1 號    │      │價值約10萬元），與乙○○共│徒刑伍月。    │
│  │      │            │            │      │同載離。                  │              │
├─┼───┼──────┼──────┼───┼─────────────┼───────┤
│4 │乙○○│96年8月底某 │南投縣名間鄉│甲○○│由乙○○駕駛其不知情父親所│乙○○共同竊盜│
│  │劉原宏│日下午2時許 │山腳巷74號「│      │有之自小貨車，搭載劉原宏至│，處有期徒刑參│
│  │      │            │白毫禪寺」旁│      │前開地點，進入門未關之倉庫│月。          │
│  │      │            │之倉庫      │      │內，共同徒手竊取鐵管及錏管│              │
│  │      │            │            │      │1 批（價值約2 萬元），並由│              │
│  │      │            │            │      │乙○○載運離開而共同竊取之│              │
│  │      │            │            │      │。                        │              │
├─┼───┼──────┼──────┼───┼─────────────┼───────┤
│5 │乙○○│96年10月底某│雲林縣崙背鄉│丙○○│由劉原宏持客觀上可能對人之│乙○○共同攜帶│
│  │劉原宏│日上午4 時許│東興路（崙和│      │生命、身體、安全造成傷害，│兇器竊盜，累犯│
│  │      │            │68）電線桿處│      │足供兇器使用之鐵撬撬開上址│，處有期徒刑捌│
│  │      │            │工廠        │      │工廠門鎖，侵入該工廠徒手竊│月。          │
│  │      │            │            │      │取鐵製油桶20個（價值約5 萬│              │
│  │      │            │            │      │元），並由乙○○駕駛其不知│              │
│  │      │            │            │      │情父親所有之自小貨車載運離│              │
│  │      │            │            │      │開。                      │              │
└─┴───┴──────┴──────┴───┴─────────────┴───────┘


司法院資訊處製作；財團法人民間司法改革基金會備份。
